臺灣彰化地方法院刑事判決　　　　　　　　　　　　　九十三年度訴字第八六三號
　　公　訴　人　臺灣彰化地方法院檢察署檢察官
　　被　　　告　丙○○
右列被告因偽造文書等案件，經檢察官提起公訴（九十三年度偵字第四一五二號），
本院判決如左：
    主      文
丙○○連續行使偽造私文書，足以生損害於他人，處有期徒刑陸月，如易科罰金，以
參佰元折算壹日。
中國信託商業銀行股份有限公司之甲○信用卡申請書申請人欄，及信用卡背面之授權
簽名欄、附表一所示之簽帳單上偽造之「甲○」署押均沒收。
    事      實
一、丙○○與甲○係婆媳關係，因丙○○知其信用不佳，無法獲得金融機構核發信用
    卡，竟基於行使偽造私文書及意圖為自己不法所有之概括犯意，在未得甲○之同
    意，而於民國九十二年三月五日藉之前甲○為辦理房屋貸款所交付之身分證及房
    屋稅繳納證明，冒用甲○之名義向中國信託商業銀行股份有限公司（下稱中國信
    託）申請信用卡（該卡尚有預借現金之功能），先於中國信託信用卡申請書上，
    偽造甲○之署押，再持此不實之申請書向中國信託申辦信用卡，中國信託乃誤為
    係甲○親自辦理信用卡，而於九十二年三月十日核發ＶＩＳＡ金卡信用卡乙張（
    卡號為0000－0000－0000－000號）。嗣丙○○於取得上開信用
    卡，即賡續前開犯意，於該信用卡背面偽簽甲○之姓名於其上後，及自九十二年
    三月十七日起至九月十二日止，持上開「甲○」之信用卡，陸續至如附表一所示
    時、地之不知情特約商店消費，消費時各在信用卡簽帳單上之顧客欄處連續偽簽
    「甲○」之署押（經複寫紙之作用，變成一式二份），而偽造甲○名義之簽帳單
    ，以表示「甲○」確認交易標的及金額，及同意特約商店據以向發卡銀行簽帳消
    費之意，簽帳單一份交與丙○○保留，一份由特約商店留存以做為向發卡銀行請
    款之用，致使各該特約商店人員誤認係甲○本人之消費而陷於錯誤，進而交付該
    消費之商品與丙○○，或允許丙○○承租小客車使用，並使發卡銀行於特約商店
    請款時，在不知情下，代為墊付所消費之款項予各特約商店，足生損害於中國信
    託及聯合信用卡處理中心確認持卡人身份之正確性及甲○與各該特約商店之利益
    ，而丙○○共計盜刷金額新臺幣（下同）九萬五千二百二十一元；丙○○又明知
    其財力發生困難，已無支付能力，竟基於意圖為自己不法所有之概括犯意，連續
    於附表二所示之時、地，持上開「甲○」信用卡，冒用甲○名義在中國國際商業
    銀行等金融機構之自動付款設備（俗稱自動提款機或ＡＭＴ），以插入該信用卡
    於自動付款設備之行使方式，並輸入密碼，以此不正方式，使上開銀行所設之自
    動提款機辨識系統對真正持卡人之識別陷於錯誤而交付丙○○預借款共計一萬七
    千元。嗣中國信託因通知甲○確認是否於預借現金時被自動提款機吃卡及是否補
    卡時，甲○表示未曾申請前開信用卡而報警處理，中國信託始知受騙。
二、案經被害人中國信託訴由臺灣彰化地方法院檢察署檢察官偵查起訴。
    理      由
一、訊據被告丙○○固坦承有於前揭時、地刷卡消費及預借現金，惟矢口否認有偽造
    文書、詐欺等犯行，辯稱：伊以其婆婆甲○之名義辦卡，是經過其婆婆同意云云
    。然查：（一）右犯罪事實業據告訴人中國信託之代理人乙○○於偵、審時指訴
    綦詳，並有信用卡申請書、盜刷冒用明細、簽帳單歷史帳單彙總查詢表、切結書
    等附卷可按。（二）證人甲○於偵查中證稱：伊當時拿證件給伊兒子時是要辦理
    房屋貸款事宜，並不是要申請信用卡；當初丙○○去申請信用卡時，伊並不知情
    等語。由證人甲○之證述，可證證人甲○並未曾同意被告以其名義向中國信託申
    請用信卡。（三）證人余耀延雖於偵查中證稱：伊自己不能申辦信用卡，有告訴
    伊母親要創業需要信用卡來借錢，並跟伊老婆丙○○說，伊母親甲○同意就由丙
    ○○代替甲○去簽字辦理信用卡。再於本院審理時證稱：因伊要從事工廠冷凍，
    需要資金，伊母親甲○就說她同意被告以她的名義辦理信用卡，供其週轉使用及
    借款支付貨款等語。然其亦證稱：伊並沒有與其母甲○住在一起，平時約一、二
    個月聯絡一次；甲○對伊並不好，也沒有拿錢給伊週轉過，伊偶爾會拿錢給甲○
    使用；伊有向彰化六信申請個人支票使用等語。是被害人甲○平常既對證人余耀
    延不好，也從未拿錢給證人週轉，被害人焉會同意被告以其名義辦理信用卡供證
    人週轉。又被告所刷卡消費之種類均是至加油站加油及購買金飾、化妝品：：等
    與冷凍工廠無關之事項，且借款分別為一萬元、二千元、三千元、二千元，則金
    額如此之低如何支付貨款。再證人余耀延自稱其有個人支票可供使用，按諸一般
    社會經濟活動，均係簽立遠期支票供作支付貨款，而以信用卡向金融機構借款，
    其利率甚高，此為眾所皆知之事，按諸常情，證人何以捨支票支付貨款，而以信
    用卡借款支付貨款？是其所為之證述，顯悖於常情，應係迴護被告之詞，其證述
    不得為被告有利之認定。（四）再參以被告簽署之切結書，其內容載明：本人丙
    ○○未經甲○之同意，擅自以其名義向中國信託申請信用卡簽帳消費，本人願負
    全部清償之責任，並保證決不再犯等語。有切結書一紙附卷可稽，更足以證明被
    告向中國信託申請信用卡時，未取得其婆婆甲○之同意。（五）綜上所述，被告
    確未得被害人甲○之同意，即以被害人之名義向中國信託申請信用卡使用。被告
    前開所辯，無非係事後卸責之詞，無可採信，本件事證已臻明確，被告犯行堪以
    認定。
二、按以信用卡消費後，商業上所製作之簽帳單內載有其名稱、金額、交易事項、日
    期及持卡人之簽名，係屬私文書；至信用卡背面之簽名，因該簽名欄位下標有「
    簽名AUTHORIZED SIGNATURE」（譯為授權簽名）等字樣，依其字面意思已得認知
    係用以識別持卡人之身分，且經持卡人簽名後與信用卡上之其他登載結合而具文
    書之性質，尚無須藉由習慣或特約始可探悉其用意，亦屬刑法第二百十條所稱之
    私文書。被告先後在信用卡申請書申請人欄，及在上開信用卡背面授權簽名欄與
    簽帳單消費者簽名欄等私文書上，簽署被害人甲○之姓名而予偽造，並持交中國
    信託申請信用卡，持向特約商店行使，並持上開信用卡向附表二之中國國際商業
    銀行等有跨行提款功能之自動付款設備預借現金，使中國信託銀行陷於錯誤而交
    付現金，核其所為，關於冒用甲○名義向中國信託申請上開信用卡部分，係犯刑
    法第二百十六條、第二百十條之行使偽造私文書罪；關於向附表一編號三部分所
    示之小客車租賃公司消費部分，係犯刑法第二百十六條、第二百十條之行使偽造
    私文書罪、第三百三十九條第二項之詐欺利罪（此部分業經檢察官於本院準備程
    序時變更起訴法條，其起訴之社會基本事實相同，自應准予變更）；關於附表一
    編號一、二、四至二十一號刷卡詐取財物部分，係犯刑法第二百十六條、第二百
    十條之行使偽造私文書罪、第三百三十九條第一項之詐欺取財罪；關於附表二之
    部分，係犯刑法第三百三十九條之二第一項之利用自動付款設備詐欺罪。至被告
    偽造私文書後持以行使，其偽造之低度行為為行使之高度行為吸收，不另論罪。
    又其先後多次行使偽造私文書、詐欺取財、利用自動付款設備詐欺等犯行，均時
    間緊接，犯罪構成要件相同，顯係各基於概括之犯意反覆為之，均為連續犯，均
    應依刑法第五十六條之規定論以一罪，並均加重其刑。另被告所犯行使偽造私文
    書與詐欺取財二罪間，行使偽造私文書與詐欺得利二罪間，均具有方法、結果關
    係，均為牽連犯，應分別依刑法第五十五條之規定從一重之行使偽造私文書罪處
    斷。另其冒用甲○名義申請上開信用卡後，持以向前揭自動付款設備詐取款項，
    其所犯行使偽造私文書罪與利用自動付款設備詐欺罪間，亦有方法、結果之牽連
    ，為牽連犯，應依刑法第五十五條之規定從一重之行使偽造私文書罪處斷。爰審
    酌被告尚無前科之素行，犯罪之動機、目的，冒用他人名義消費簽帳，將所應支
    付之消費款項轉由他人承擔，提高金融機構授信風險，犯罪所生危害，雖已與中
    國信託達成和解，然尚未支付任何和解金額，犯罪後仍否認犯行之態度等一切情
    狀，量處如主文所示之刑，並諭知易科罰金之折算標準，以示懲處。至被告於中
    國信託信用卡申請書申請人欄上偽造之「甲○」署押，上開信用卡授權簽名上偽
    造之「甲○」署押，如附表一所示之各筆刷卡消費時之簽帳單上偽造之「甲○」
    署押，無從證明業已滅失，爰依刑法第二百十九條之規定宣告沒收。如附表一所
    示之各筆刷卡消費時所偽造之「甲○」名義簽帳單持卡人存查聯，業已滅失，已
    據被告供明在卷，爰不另為沒收之諭知，附此敘明。
據上論斷，應依刑事訴訟法第二百九十九條第一項前段、第三百條，刑法第五十六條
、第二百十六條、第二百十條、第三百三十九條第一項、第二項、第三百三十九條之
二第一項、第五十五條、第四十一條第一項前段、第二百十九條，罰金罰鍰提高標準
條例第一條前段、第二條，判決如主文。
本件經檢察官黃玉琪到庭執行職務。
中      華      民      國      九十三      年      九    月    二十二  日
                                臺灣彰化地方法院刑事第一庭
                                    審判長法官  葉  榮  郎
                                    法      官  葛  永  輝
                                    法      官  陳  秋  錦
右正本證明與原本無異。
如不服本判決，應於判決送達後十日內，向本院提出上訴狀( 須附繕本 )。
告訴人或被害人對於判決如有不服具備理由請求檢察官上訴者，其上訴期間之計算係
以檢察官收受判決正本之日期為準。
                                    法院書記官  張  木  松
中      華      民      國      九十三      年      九    月    二十二  日
刑法第二百十六條
行使第二百十條至第二百十五條之文書者，依偽造、變造文書或登載不實事項或使登
載不實事項之規定處斷。
刑法第二百十條
偽造、變造私文書，足以生損害於公眾或他人者，處五年以下有期徒刑。
刑法第三百三十九條
意圖為自己或第三人不法之所有，以詐術使人將本人或第三人之物交付者，處五年以
下有期徒刑、拘役或科或併科一千元以下罰金。
以前項方法得財產上不法之利益或使第三人得之者亦同。
前二項之未遂犯罰之。
刑法第三百三十九條之二：
意圖為自己或第三人不法之所有，以不正方法由自動付款設備取得他人之物者，處
　三年以下有期徒刑、拘役或一萬元以下罰金。
以前項方法得財產上不法之利益或使得第三人得之者，亦同。
刑法第二百十九條
偽造之印章、印文或署押，不問屬於犯人與否，沒收之。
附    表  一：
┌──┬────┬────┬───────┬────────┬─────┐
│編號│消費日期│刷卡時間│金額（新臺幣）│商  店  名  稱  │  備  註  │
├──┼────┼────┼───────┼────────┼─────┤
│一  │92.03.17│        │一萬六千五百九│伯葛股份有限公司│逾調閱期限│
│    │        │        │十元          │                │，簽單無法│
│    │        │        │              │                │調閱。    │
├──┼────┼────┼───────┼────────┼─────┤
│二  │92.03.19│        │四萬五千元    │福記珠寶飾品設計│舊式刷卡機│
│    │        │        │              │社              │無時間顯示│
├──┼────┼────┼───────┼────────┼─────┤
│三  │93.03.23│11:46   │二千八百六十元│中彰小客車租賃有│          │
│    │        │        │              │限公司          │          │
├──┼────┼────┼───────┼────────┼─────┤
│四  │93.03.25│        │五百二十五元  │新良友書局      │舊式刷卡機│
│    │        │        │    │                │無時間顯示│
├──┼────┼────┼───────┼────────┼─────┤
│五  │93.03.30│        │一千八百四十元│鹿鼎莊          │逾調閱期限│
│    │        │        │              │                │，簽單無法│
│    │        │        │              │                │調閱。    │
├──┼────┼────┼───────┼────────┼─────┤
│六  │93.04.03│15:25   │一萬六千四百元│金玉成銀樓      │          │
│    │        │        │              │                │          │
├──┼────┼────┼───────┼────────┼─────┤
│七  │93.04.03│        │一千三百三十九│家福股份有限公司│逾調閱期限│
│    │        │        │元            │彰化店          │，簽單無法│
│    │        │        │              │                │調閱。    │
├──┼────┼────┼───────┼────────┼─────┤
│八  │93.04.03│        │四千二百七十三│家福股份有限公司│逾調閱期限│
│    │        │        │元            │彰化店          │，簽單無法│
│    │        │        │              │                │調閱。    │
├──┼────┼────┼───────┼────────┼─────┤
│九  │93.04.06│17:52   │五百二十七元  │諾貝爾圖書城中山│          │
│    │        │        │              │店              │          │
├──┼────┼────┼───────┼────────┼─────┤
│十  │93.04.08│18:33   │七百四十七元  │諾貝爾圖書城中山│          │
│    │        │        │              │店              │          │
├──┼────┼────┼───────┼────────┼─────┤
│十一│93.08.07│14:26   │七百元        │千惠美容品器材百│          │
│    │        │        │              │貨              │          │
├──┼────┼────┼───────┼────────┼─────┤
│十二│93.08.07│12:55   │四百零九元    │興農股份有限公司│          │
│    │        │        │        │竹山店          │          │
├──┼────┼────┼───────┼────────┼─────┤
│十三│93.08.08│15:11:15│五百元        │中國石油股份有限│          │
│    │        │        │              │公司竹山站      │          │
├──┼────┼────┼───────┼────────┼─────┤
│十四│93.08.11│08:32   │五百元        │中國石油股份有限│          │
│    │        │        │              │公司森竹加油站  │          │
├──┼────┼────┼───────┼────────┼─────┤
│十五│93.08.12│08:00   │五百元        │中國石油股份有限│          │
│    │        │        │              │公司森竹加油站  │          │
├──┼────┼────┼───────┼────────┼─────┤
│十六│93.09.04│12:30   │五百元        │山隆通運股份有限│          │
│    │        │        │              │公司竹山加油站  │          │
├──┼────┼────┼───────┼────────┼─────┤
│十七│93.09.06│07:45   │五百元        │社寮加油站實業有│          │
│    │        │        │              │限公司          │          │
├──┼────┼────┼───────┼────────┼─────┤
│十八│93.09.07│16:50   │四百十一元    │省錢超市竹山店  │          │
│    │        │        │              │                │          │
├──┼────┼────┼───────┼────────┼─────┤
│十九│93.09.10│14:17:03│五百元        │中國石油股份有限│          │
│    │        │        │              │公司魚池站      │          │
├──┼────┼────┼───────┼────────┼─────┤
│二十│93.09.11│21:36   │三百元        │山隆通運股份有限│          │
│    │        │        │              │公司竹山加油站  │          │
├──┼────┼────┼───────┼────────┼─────┤
│二一│93.09.12│20:59:09│三百元        │中國石油股份有限│          │
│    │        │        │            │公司森竹加油站  │          │
└──┴────┴────┴───────┴────────┴─────┘
附    表  二：
┌──┬────┬──────────────┬──────────┐
│編號│日  期  │    預借現金之交易行庫      │預借金額（新臺幣）  │
├──┼────┼──────────────┼──────────┤
│一  │92.04.19│中國國際商業銀行股份有限公司│一萬元，手續費四百元│
├──┼────┼──────────────┼──────────┤
│二  │92.07.01│誠泰商業銀行股份有限公司    │二千元，手續費二百元│
├──┼────┼──────────────┼──────────┤
│三  │92.08.07│臺中商業銀行股份有限公司    │三千元，手續費二百二│
│    │        │                            │十五元              │
├──┼────┼──────────────┼──────────┤
│四  │92.09.05│臺灣中小企業銀行股份有限公司│二千元，手續費二百元│
└──┴────┴──────────────┴──────────┘
